【裁判字號】    95,訴,33
【裁判日期】    950609
【裁判案由】    侵權行為損害賠償
【裁判全文】
臺灣宜蘭地方法院民事判決                95年度訴字第33號
原      告  甲○○
訴訟代理人  林國漳律師
被      告  丙○○
訴訟代理人  乙○○
上列當事人間侵權行為損害賠償事件，本院於95年5 月19日言詞
辯論終結，判決如下：
    主      文
被告應給付原告新台幣捌萬元，及自民國九十五年三月三日起至
清償日止，按年息百分之五計算之利息。
原告其餘之訴駁回。
訴訟費用由被告負擔八分之一，餘由原告負擔。
本判決第一項得假執行。
原告其餘假執行之聲請駁回。
    事實及理由
一、原告主張：被告丙○○與訴外人蘇靜怡原均任職於原告在宜
    蘭縣宜蘭市○○路經營之「和信診所」，詎蘇靜怡與被告先
    後離職後，竟互相勾串，意圖散布於眾：（一）先於93年6
    月10日，由被告在其位於宜蘭縣宜蘭市○○路135 巷25號住
    處上網，登入中華民國財團法人中華民國物理治療學會（下
    稱物理治療學會）之網路留言版上，化名『解救者』，散布
    如附表編號１所示之內容。蘇靜怡再依約於同年6 月12日在
    其位於宜蘭縣五結鄉○○○路25之3 號住處上網，化名『打
    抱不平的人』在物理治療學會之留言版上回應，散布如附表
    編號２ 所示之內容。然後被告再於同年6月14日在其住處上
    網，化名『解救者』，再次在物理治療學會之留言版上回覆
    ，散布如附表編號３所示之內容。（二）復於93年6 月13日
    及93年6 月14日，由被告在其住處上網，於臺灣省物理治療
    師公會（下稱物理治療師公會）之網路留言版上，化名『so
    ngyy』，散布如附表編號４、５所示之內容。蘇靜怡再依約
    於同年6 月15日在其住處上網，化名『周芷若』，在物理治
    療師公會之留言版上，散布如附表編號６所示之內容等言論
    ，毀損原告之名譽，並造成診所徵才困難。事後原告業與蘇
    靜怡達成和解，然被告仍毫無悔意，拒絕道歉或為任何賠償
    ，為此依侵權行為之法律關係，起訴請求被告賠償原告所受
    非財產上之損害等語。並聲明：（一）被告應給付原告新台
    幣（下同）700,000 元，及自起訴狀繕本送達被告翌日起至
    清償日止，按年息5 ％計算之利息；（二）願供擔保，請准
    宣告假執行。
二、被告則以：原告僅以網路留言係由被告家中上網，及被告家
    中除被告曾任職被告經營之和信診所外，其餘家人與原告並
    無任何瓜葛，斷無可能係其他家人上網所為，即認定乃為被
    告所為。然被告之小姑方珮怡、方珮齡、方珮馨及被告之先
    生方士禎等人前於刑案偵查中均不否認曾在被告居住之宜蘭
    縣宜蘭市○○路135 巷25號住處用過電腦，且方士禎並自陳
    曾上過物理治療學會、物理治療師公會之網路聊天室瀏覽他
    人留言，僅未為登載文字而已。故原告應以積極之證據證明
    上開留言確為被告所為，否則即純屬原告臆測之詞，不足為
    採。此外，宜蘭縣境內類似之診所有十數家，而和字開頭的
    和* 診所在宜蘭市亦不只一家，故原告憑何推知前開網路留
    言指摘之對象必為原告或其所經營之和信診所？況原告前對
    被告提出刑事告訴，曾經台灣宜蘭地方法院檢察署檢察官先
    後以94年度偵字第1572號、94年度調偵字第92號處分不起訴
    在案，故原告之主張顯非事實等語資為抗辯。並聲明：原告
    之訴駁回。
三、兩造不爭執之事實：
（一）被告丙○○與訴外人蘇靜怡原均任職於原告在宜蘭縣宜蘭
      市○○路獨資經營之「和信診所」，嗣先後離職。
（二）93年6月10日及同年6月14日，在物理治療學會之網路留言
      版上曾有化名『解救者』留言載稱如附表編號１、３所示
      內容之言論；另於93年6月13日晚間10時55分許及同年6月
      14日晚間7時37分許，在物理治療師公會之網路留言版上
      ，曾有化名『songyy』者留言載稱如附表編號４、５所示
      內容之言論。
（三）上列化名『解救者』、『songyy』所為之網路留言，乃係
      使用被告之先生方士禎向中華電信股份有限公司申請、裝
      機地點在「宜蘭縣宜蘭市○○路135巷25號 」之ADSL帳號
      上網留言。有中華電信股份有限公司之用戶資料查詢表、
      ＩＰ地址紀錄可按。
（四）蘇靜怡於同年6 月12日曾在其位於宜蘭縣五結鄉○○○路
      25之3 號住處，使用蘇靜怡之先生郭奐志向聯宇寬頻科技
      公司申請之網路帳號上網，並化名『打抱不平者』在物理
      治療學會之留言版上，留載如附表編號３所示內容之言論
      。
（五）93年6 月15日在蘇靜怡前開五結鄉住處，曾有化名『周芷
      若』者，使用蘇靜怡之先生郭奐志向聯宇寬頻科技公司申
      請之網路帳號上網，在物理治療師公會之留言版上，留載
      如附表編號６所示內容之言論。
（六）原告就前開網路留言，分別對蘇靜怡及被告提出妨害名譽
      之刑事告訴。案經台灣宜蘭地方法院檢察署94年度偵字第
      1572號偵查結果，就蘇靜怡所為上述第（四）項之行為提
      起公訴，嗣因原告與蘇靜怡達成和解撤回告訴，經本院判
      決公訴不受理。另被告部分經台灣宜蘭地方法院檢察署檢
      官以犯罪嫌疑不足處分不起訴，嗣經再議發回，該署檢察
      官續行偵查後，認定上述第（二）項網路留言雖為被告所
      為，但與蘇靜怡間為共同正犯，原告對於蘇靜怡撤回告訴
      之效力亦及於被告，另以94年度調偵字第92號不起訴處分
      確定。
四、得心證之理由：
    本件兩造爭執之處乃在於：被告是否曾於93年6 月10日、93
    年6月13日、93年6月14日，先後於物理治療學會留言板、物
    理治療師公會留言板化名『解救者』、『songyy』上網留下
    系爭留言？如被告有前開行為，是否已構成侵害原告之名譽
    權？又原告依侵權行為法律關係，請求被告賠償70萬元之非
    財產上之損害，是否有理由？茲審酌如下：
（一）被告是否曾於93年6月10日、93年6月13日、93年6 月14日
      先後於物理治療學會留言板、物理治療師公會留言板化名
      『解救者』、『songyy』上網留下系爭留言？
  １、按主張法律關係存在之當事人，固應就該法律關係發生所
      須具備之特別要件，負舉證之責任，惟此特別要件之具備
      ，茍能證明間接事實，且該間接事實與要件事實間，依經
      驗法則及論理法則已足推認其因果關係存在者，自無不可
      ，非以直接證明要件事實為必要。又民事訴訟之當事人就
      其所主張有利於己之事實，依民事訴訟法第277 條之規定
      ，均須各負舉證之責，若一方就其應為舉證事項已有相當
      之證明，他造欲否認其主張者，即不得不更舉反證。最高
      法院92年度台上字第1971號裁判、同院19年上字第2345號
      判例意旨參照。次按，刑事訴訟之目的在於發現實體之真
      實，民事訴訟的目的在於解決紛爭，並保護當事人的私權
      。因此兩者法院舉證責任分配法則以及心證程度並不相同
      。前者，法院必須要得到『不容有合理性的懷疑』的確切
      心證，方可認定其犯罪事實。但後者只要收得『證據之優
      勢』，已經足使法院取得蓋然性的心證即可。而所謂心證
      ，乃指審理事實之人因證據作用而引起之傾向，此種傾向
      ，有程度之不同，傾向程度較大者，心證較強，傾向程度
      較小者，心證較弱。又心證已達於蓋然的心證時，在民事
      則可基於事實之概然性，多可符合真實之經驗，而肯認待
      證事實之存在。是在具體案件審理中，若兩造所主張之事
      實及提出之證據，經衡量後認可就「待證事實」達到前述
      蓋然之心證時，即應認該當事人所主張之事實為真正。
  ２、查本件被告丙○○前與蘇靜怡原均任職於原告在宜蘭縣宜
      蘭市○○路獨資經營之「和信診所」，嗣先後離職。93年
      6 月10日，曾有化名『解救者』在物理治療學會留言版上
      ，留載「最近有宜蘭某家診所應徵PT，PT`a，希望各位即
      將畢業或是正在尋找工作之同行，請你們睜大眼睛不要被
      這家拐了，最重要的一點是要簽約卻無簽約金，違約卻需
      賠上違約金；言盡於此希望能點醒一些不知情的人」。嗣
      蘇靜怡隨於93年6 月12日，在同一網路留言版上，化名『
      打抱不平的人』，留載「對呀！就是和信診所啦！而且還
      聘請無執照的人工作！老闆還叫PT、Pta 擦機器，如果沒
      作就恐嚇你扣錢或者是隨時叫你走；禮拜天下午休息還叫
      員工出來開會，而且沒加班費，如果沒到者再恐嚇你要扣
      錢；老闆還會看監視器監視你的一舉一動，如果發現不如
      他的意，直接叫進來診間當著病人的面拍桌罵人；所以千
      萬別去這家惡劣的診所！」其後化名『解救者』復於同年
      月14日在同一網路留言版上回應：「告訴各位**沒錯就是
      你們大家想的那一家和* 診所，老闆要人簽約無簽約金，
      對不滿的員工會想盡辦法雞蛋裡挑骨頭，讓受害的員工無
      法忍受而自行離去後，更是對受害員工批評的一文不值，
      想想，若是自己明明就是清白的，不被老闆賞識就算了，
      被看不順眼還要被如此對待，走了後更是被批的一文不值
      ，任誰都無法嚥下這口氣！今天已有多位受害者，希望這
      些受害的人能夠走出陰霾，更希望尚未跌入陷阱的人小心
      步步為營啊！」之內容，上述3 則留言登載時間緊接，內
      容均係批評「和信診所」，且相互呼應。另93年6 月13日
      晚間10時55分許及同年6月14日晚間7時37分許，在物理治
      療師公會之網路留言版上，復有化名『songyy』者留言載
      稱：「最近來有一家診所在宜蘭市，聽說老闆不但很機車
      ，喜怒無常，拿員工出氣，說一套做一套，政策朝令夕改
      ，夫妻倆一人是黑臉，一人是白臉，兩人狼狽為奸，千萬
      別被他們的表裡不一給騙了，************* 奉勸各位小
      心為妙啊！*********** 」、「此家診所的老闆用了兩位
      非專業的歐巴桑，不僅縱容他們胡搞，並且讓二位在復健
      科內當眼線，****多可怕啊*** 據說此家老闆不約束這兩
      人，只約束PT，Pt`a，可憐喔！PT們無法發揮長才，只能
      在監視下工作，過著有如監獄般的工作生活！******告訴
      各位是不希望更多人受害，也希望不小心跌入火坑的同行
      能儘早脫離險境********」等言論。而同年6月15日下午2
      時43分許，化名『周芷若』者在同一留言版上，留載「最
      近提到某家宜蘭市診所在公會上徵PT，就是民權路的和X
      診所：各位PT及應屆畢業生不要被騙了！這個老闆喜怒無
      常，時常拿員工出氣；並耍心的要趕人走：禮拜天下午休
      息叫員工出來開會，如果不來就恐嚇你扣錢或者是你不用
      來了：還用監視器監視你的一舉一動，如果不如他的意，
      就叫你進來診間當這病人的面罵你，還說如果你不高興我
      可以隨時叫你走。」、「這個老闆還請了兩位40幾無執照
      的女性來執行物理治療；而且還允許她們亂做，比如說：
      醫生開TNENS就改成IFC，完全沒徵詢Dr及PT的意見就擅自
      改program ，甚自醫生沒開那一個部位，也給病人做；更
      誇張的是，這兩位歐巴桑還讓病人電40分鐘或1 小時，更
      長是兩個小時；老闆也任她們亂搞……」之言論。而化名
      『周芷若』者所為留言前半段之內容，與蘇靜怡所承認其
      於93年6 月12日在物理治療學會留言版上留言之內容乃屬
      雷同，且化名『周芷若』所使用之網址，亦係蘇靜怡之先
      生郭奐志向聯宇寬頻科技公司所申請、裝設在五結鄉住○
      ○○路帳號，足認後述化名『周芷若』所為之留言，亦係
      蘇靜怡所為。而其化名『周芷若』所為之留言後半段內容
      顯是呼應化名『songyy』之前述留言，且其二者留言內容
      皆提及「這個老闆喜怒無常，時常拿員工出氣」，用詞相
      同；另『解救者』或『songyy』係慣用「Pt`a」之簡稱來
      代替物理治療生，而蘇靜怡則慣用「PTa（或Pta）」稱呼
      之。上述留言所批評論述者，包含和信診所之簽約情形、
      加班狀況、員工工作範疇、雇主對應態度及獎懲狀況，甚
      者包含特定同事間相處情形等細節，是依社會常情及經驗
      法則判斷，該化名『解救者』、『songyy』之上網留言人
      ，應係與蘇靜怡相同，均有曾在和信診所任職之經驗，始
      會從上述多面向，論述批評該診所及老闆之各項細節。
  ３、而化名『解救者』、『songyy』所為之網路留言，乃係使
      用被告之先生方士禎向中華電信股份有限公司申請，在被
      告位於「宜蘭縣宜蘭市○○路135巷25號」住處裝機之ADS
      L 帳號上網留言，且該住處內僅有被告曾在原告經營之和
      信診所任職過等事實，乃為被告所不爭執。是原告主張上
      述化名『解救者』、『songyy』上網留言之人乃為被告乙
      節，即非單純臆測之詞。是被告雖辯稱其小姑方珮怡、方
      珮齡、方珮馨及被告之先生方士禎等人前於刑案偵查中均
      不否認曾在上開住處用過電腦，且方士禎自陳曾上過物理
      治療學會、物理治療師公會之網路聊天室瀏覽他人留言，
      僅未曾留言而已，故原告應積極舉證證明上開留言為被告
      所留云云。然被告前開抗辯，顯係主張系爭留言乃為其小
      姑方珮怡、方珮齡、方珮馨，或被告先生方士禎中之一人
      或數人所為，依前開說明，自應然由其提出具體之反證，
      證明究為何人所為。況證人方珮怡、方珮齡、方珮馨及被
      告之先生方士禎等人，均未曾在原告經營之和信診所任職
      ，渠等縱曾聽聞被告敘及其在和信診所內之部分工作狀況
      ，應仍無法對於各項細節均詳加逐一批評論述。且證人方
      珮怡、方珮齡、方珮馨及方士禎等人，前於台灣宜蘭地方
      法院檢察署93年度發查他字第161 號妨害名譽事件偵查中
      ，亦曾分別到庭證稱雖曾在上開住處使用過電腦，但方珮
      怡、方珮齡、方珮馨均否認曾上過物理治療學會網站，另
      方珮怡、方珮齡、方珮馨及方士禎亦均否認系爭留言為渠
      等所為等語綦詳，此業經本院調取前開偵查卷宗核閱屬實
      （詳台灣宜蘭地方法院檢察署93年度發查他字第161 號偵
      查卷宗第52頁至第54頁）。是本件依前開留言之內容、上
      網之處所，及其內容乃與訴外人蘇靜怡互相呼應等情判斷
      ，足認原告關於93年6 月10日、同年月13日、同年月14日
      先後於物理治療學會留言板、物理治療師公會留言板上，
      化名『解救者』、『songyy』上網留言之人，乃為曾與蘇
      靜怡在原告經營之和信診所共事過之被告之主張，應堪信
      為真實。
  ４、又訴外人蘇靜怡乃係92年2月自和信診所離職，被告則為9
      3年6月30日離職，二人曾共事過，且渠等在前揭物理治療
      學會及物理治療師公會網站上之留言，時間緊接，內容相
      互呼應，甚有雷同者，雖其二人於刑事偵查中均辯稱未曾
      在前揭網站上留言，然若非渠等間有相互約定上網呼應之
      情事，豈會如此湊巧在相近時間在同一網站內留載內容相
      似之文章？故原告主張被告與蘇靜怡就系爭留言，乃共謀
      而為之，亦堪信為真正。
（二）被告前開行為是否已構成侵害原告之名譽權？又原告依侵
      權行為法律關係，請求被告賠償70萬元之非財產上之損害
      是否有理由？
  １、按名譽為人格之社會評價，名譽有無受侵害，應以社會上
      對其評價是否貶損以為斷，刑法上誣告罪或妨害名譽罪之
      成立，各有其構成要件，縱不符合刑法上之要件，惟在民
      法上已將足以毀損他人名譽之事，表白於特定第三人，足
      使其人之社會評價不免因而受有貶損者，則行為人顯已侵
      害被害人之名譽權。查本件被告化名『解救者』、『song
      yy』先後於93年6 月10日、同年月13日、同年月14日在物
      理治療學會留言板，及物理治療師公會留言板所為系爭留
      言，雖未直接表明即為原告或原告所經營之和信診所，而
      以「宜蘭某家診所」、「和* 診所」或「最近來有一家診
      所在宜蘭市」，及該診所「老闆」代之，然於被告留言後
      ，蘇靜怡隨即在同一網路留言版上化名『打抱不平的人』
      留載「對呀！就是和信診所啦」，被告復上網回應：「告
      訴各位**沒錯就是你們大家想的那一家和* 診所」；或被
      告以「最近來有一家診所在宜蘭市，聽說老闆不但很機車
      ，喜怒無常…」；蘇靜怡另上網留載「最近提到某家宜蘭
      市診所在公會上徵PT，就是民權路的和X 診所：各位PT及
      應屆畢業生不要被騙了！這個老闆喜怒無常…」回應，依
      其留言之前、後文，已足使登入物理治療學會留言板、物
      理治療師公會留言板瀏覽者，可知渠等所指摘批評者，乃
      為原告及原告所經營位於宜蘭市○○路之「和信診所」，
      且其指摘論述之內容，在客觀上亦足使第三人對原告產生
      貶損之評價，自已構成侵害原告之名譽權。
  ２、按因故意或過失不法侵害他人之權利者，負損害賠償責任
      。數人共同不法侵害他人之權利者，連帶負損害賠償責任
      ；不能知其中孰為加害人者，亦同。造意人及幫助人，視
      為共同行為人。又不法侵害他人之身體、健康、名譽、自
      由、信用、隱私、貞操，或不法侵害其他人格法益而情節
      重大者，被害人雖非財產上之損害，亦得請求賠償相當之
      金額。民法第184條第1項前段、第185條、第195條第1 項
      分別定有明文。查本件被告與蘇靜怡共謀，相約先後以化
      名在前開物理治療學會留言板、物理治療師公會留言板留
      載如附表所示內容之言論，已構成毀損原告之名譽，業經
      審認如上，則被告自應依法負損害賠償之責。次查，原告
      告為44年10月間出生，為醫學院畢業，獨資經營和信診所
      ，該診所開業有5、6年，年收入約4,000,000 元，名下有
      房屋、土地等不動產多筆；被告為68年3 月間出生，護校
      畢業，原於原告經營之診所擔任物理治療生，現擔任護士
      ，月薪約30,000元，名下無不動產，育有1 名小孩之事實
      ，業據兩造分別陳明在卷，並有電子閘門稅務資料附卷為
      佐。本院審酌上述兩造身分、地位、經歷及財產狀況，暨
      被告侵害原告名譽之時間長短、過程、留言內容、散佈範
      圍及事後態度，並參酌另一共同侵權行為人蘇靜怡與原告
      和解之數額等一切情狀，認原告主張受有非財產上之損害
      ，而請求賠償精神慰撫金700,000元，有嫌過高，應以160
      ,000元為適當。故原告在前開範圍內之主張，乃屬有據，
      至其餘前開數額之請求，則難准許。
  ３、末按，因連帶債務人中之一人為清償、代物清償、提存、
      抵銷或混同而債務消滅者，他債務人亦同免其責任。又債
      權人向連帶債務人中之一人免除債務，而無消滅全部債務
      之意思表示者，除該債務人應分擔之部分外，他債務人仍
      不免其責任。連帶債務人相互間，除法律另有規定或契約
      另有訂定外，應平均分擔義務。民法第274條、第276條第
      1項、第280條第1 項分別定有明文。查本件被告與蘇靜怡
      就前開侵害被告名譽之行為，乃為共同侵權行為人，依法
      應負連帶賠償之責任。而原告就系爭共同侵權行為已與蘇
      靜怡達成和解，和解金額50,000元，原告承諾不再追究蘇
      靜怡之任何民事責任，此有和解書附於本院94年度易字第
      348 號刑事卷宗可按，並經本院調卷閱覽屬實，原告亦不
      爭執前開款項已全部受領完畢，並因和解而拋棄對於蘇靜
      怡關於和解金額以外之其餘損害賠償請求權。是依前開規
      定，被告所受160,000 元之非財產上損害，經扣除蘇靜怡
      已賠償之50,000元及受免除之30,000元（即160,000元/2
      －50,000元＝30,000元）後，被告尚應給付原告80,000元
      。
（三）綜上所述，原告依據侵權行為之法律關係，請求被告應給
      付原告80,000元，及自起訴狀繕本送達被告翌日即95年3
      月3日起至清償日止，按年息5％計算之遲延利息，為有理
      由，至原告超逾前開數額之請求，則無理由，應予駁回。
五、假執行之宣告：原告陳明願供擔保，聲請宣告假執行，就其
    勝訴部分，因本件所命給付之金額未逾500,000 元，依民事
    訴訟法第389 條第1項第5款規定應依職權宣告假執行，故原
    告此部分之請求，尚無必要，爰依職權為之；至其敗訴部分
    ，其假執行之聲請，業因訴之駁回而失所依附，應併予駁回
    。
六、訴訟費用負擔之依據：民事訴訟法第79條。
中    華    民    國    95    年    6     月    9     日
                  臺灣宜蘭地方法院民事庭
                      法  官  林翠華
正本與原本無異。
如對本判決上訴，須於判決送達後20日內向本院提出上訴狀 (須
附繕本)。
中    華    民    國    95    年    6     月    9     日
                      書記官  陳旺誠
┌────────────────────────────────────────────────────┐
│附表：                                                                                                  │
├─┬───────┬────────┬──────┬──────┬───────────────────┤
│編│  時    間    │  上網地點      │  化    名  │  網站名稱  │          留  載  內  容              │
│號│              │                │            │            │                                      │
├─┼───────┼────────┼──────┼──────┼───────────────────┤
│１│93年6月10日   │宜蘭縣宜蘭市新興│  解救者    │物理治療學會│最近有宜蘭有某家診所應徵PT，Pt`a，希望│
│  │              │路235巷25號     │            │            │各位即將畢業或是正在尋找工作之同行，請│
│  │              │                │            │            │你們睜大眼睛不要被這家拐了，最重要的一│
│  │              │                │            │            │點是要簽約卻無簽約金，違約卻需賠上違約│
│  │              │                │            │            │金；言盡於此希望能點醒一些不知情的人。│
│  │              │                │            │            │                                      │
├─┼───────┼────────┼──────┼──────┼───────────────────┤
│２│93年6月12日   │宜蘭縣五結鄉下四│打抱不平的人│同上        │對呀！就是和信診所啦！而且還聘請無執照│
│  │              │南路25之3號     │            │            │的人工作！老闆還叫PT、PTa 擦機器，如果│
│  │              │                │            │            │沒作就恐嚇你扣錢或者是隨時叫你走；禮拜│
│  │              │                │            │            │天下午休息還叫員工出來開會，而且沒加班│
│  │              │                │            │            │費，如果沒到者再恐嚇你要扣錢；老闆還會│
│  │              │                │            │            │看監視器監視你的一舉一動，如果發現不如│
│  │              │                │            │            │他的意，直接叫你進來診間當著病人的面拍│
│  │              │                │            │            │桌罵人；所以千萬別去這家惡劣的診所！  │
├─┼───────┼────────┼──────┼──────┼───────────────────┤
│３│93年6月14日   │宜蘭縣宜蘭市新興│  解救者    │同上        │告訴各位**沒錯就是你們大家想的那一家和│
│  │              │路235巷25號     │            │            │* 診所，老闆要人簽約無簽約金，對不滿的│
│  │              │                │            │            │員工會想盡辦法雞蛋理（裡）挑骨頭，讓受│
│  │              │                │            │            │害的員工無法忍受而自行離去後，更是對受│
│  │              │                │            │            │害員工批評的一文不值。想想，若是自己明│
│  │              │                │            │            │明就是清白的，不被老闆賞識就算了，被看│
│  │              │                │            │            │不順眼還要被如此對待，走了後更是被批的│
│  │              │                │            │            │一文不值，任誰都無法嚥下這口氣！今天已│
│  │              │                │            │            │有多位受害者，希望這些受害的人能夠走出│
│  │              │                │            │            │陰霾，更希望尚未跌入陷阱的人小心步步為│
│  │              │                │            │            │營啊！                                │
├─┼───────┼────────┼──────┼──────┼───────────────────┤
│４│93年6月13日晚 │同上            │  songyy    │物理治療師  │近來有一家診所在宜蘭市，聽說老闆不但很│
│  │間10時55分許  │                │            │公會        │機車，喜怒無常：em33：，拿員工出氣，說│
│  │              │                │            │            │一套做一套，政策朝令夕改：em33：，夫妻│
│  │              │                │            │            │倆一人是黑臉：head15：，一人是白臉：he│
│  │              │                │            │            │ad26：，兩人狼狽為奸，千萬別被他們的表│
│  │              │                │            │            │裡不一給騙了，*************奉勸各位小 │
│  │              │                │            │            │心為妙啊！***********                 │
├─┼───────┼────────┼──────┼──────┼───────────────────┤
│５│93年6月14日晚 │同上            │  songyy    │同上        │此家診所的老闆用了兩位非專業的歐巴桑，│
│  │間7時37分許   │                │            │            │不僅縱容他們胡搞，並且讓二位在復健科內│
│  │              │                │            │            │當眼線，****多可怕啊****據說此家老闆不│
│  │              │                │            │            │約束這兩人，只約束PT，Pt`a，可憐喔！PT│
│  │              │                │            │            │們無法發揮長才，只能在監視下工作，過著│
│  │              │                │            │            │有如監獄般的工作生活！******告訴各位是│
│  │              │                │            │            │不希望更多人受害，也希望不小心跌入火坑│
│  │              │                │            │            │的同行能儘早脫離險境********          │
├─┼───────┼────────┼──────┼──────┼───────────────────┤
│６│93年6月15日下 │宜蘭縣五結鄉下四│  周芷若    │同上        │最近提到某家宜蘭市診所在公會上徵PT，就│
│  │午2時43分許   │南路25之3號     │            │            │是民權路的和X 診所：個（各）位PT及應屆│
│  │              │                │            │            │畢業生不要被騙了！這個老闆喜怒無常，時│
│  │              │                │            │            │常拿員工出氣；並耍心的要趕人走：禮拜天│
│  │              │                │            │            │下午休息叫員工出來開會，如果不來就恐嚇│
│  │              │                │            │            │你扣錢或者是你不用來了：還用監視器監視│
│  │              │                │            │            │你的一舉一動，如果不如他的意，就叫你進│
│  │              │                │            │            │來診間當這病人的面罵你，還說如果你不高│
│  │              │                │            │            │興我可以隨時叫你走。這個老闆還請了兩位│
│  │              │                │            │            │40幾無執照的女性來執行物理治療；而且還│
│  │              │                │            │            │允許她們亂做，比如說：醫生開TNENS 就改│
│  │              │                │            │            │成IFC ，完全沒徵詢Dr及PT的意見就擅自改│
│  │              │                │            │            │program ，甚自醫生沒開那一個部位，也給│
│  │              │                │            │            │病人做；更誇張的是，這兩位歐巴桑還讓病│
│  │              │                │            │            │人電40分鐘或1 小時，更長是兩個小時；老│
│  │              │                │            │            │闆也任她們亂搞. 如果是pt多做部位或是多│
│  │              │                │            │            │給時間，就請你進來診間好好的來罵你。各│
│  │              │                │            │            │位PT們，你們覺的這樣的PT及Pta 還有尊嚴│
│  │              │                │            │            │嗎？簡直比小弟小妹還不如，這家老闆每次│
│  │              │                │            │            │都只會說：我這家診所能這麼的賺，完全都│
│  │              │                │            │            │是這兩位歐巴桑的功勞，那是當然的呀！因│
│  │              │                │            │            │為可以電兩個小時甚自全身都電，誰不想來│
│  │              │                │            │            │？奉勸有想要換工作的人，好好想清楚喔！│
└─┴───────┴────────┴──────┴──────┴───────────────────┘


司法院資訊處製作；財團法人民間司法改革基金會備份。
